【裁判字號】    97,聲再,4
【裁判日期】    970826
【裁判案由】    聲請再審
【裁判全文】
臺灣臺南地方法院刑事裁定               97年度聲再字第4號
聲  請  人
即  被  告  甲○○
上列聲請人因聲請再審案件，對於本院97年2月27日確定判決（
96年度簡上字第516號），聲請再審，本院裁定如下：
    主  文
本件開始再審。
    理  由
一、聲請人即被告聲請再審意旨略以：經查原審之事實認定及判
    決理由，聲請人實難甘服，其理由如下：
(1)、96年5月8日乙○○聽聞被告中六合彩新臺幣（下同）3百多
    萬元，陳寬信即帶領惡煞兄弟向被告強索3百多萬元，被告
    虛與委蛇，答應97年5月9日付款，翌日（5月9日）陳寬信夥
    同地方角頭林健良、黑林、阿林等十多人向被告強索現金，
    同日9時10分被告向警方110報案遭人恐嚇，9時15分警察趕
    來，約談恐嚇男女作筆錄，孰知恐嚇者反成證人，緊咬是中
    彩5700元索金不成之賭客。本案係由陳寬信對被告甲○○之
    恐嚇取財演變成被告為六合採組頭之賭博案，被告遭警方誘
    導作不實筆錄，被告後悔聽信派出所所長張金全謂承認賭博
    罪才有理由辦理陳寬信之恐嚇取財罪，且謂賭博罪罰金不過
    幾千元，沒什麼大不了之語。被告並無意圖營利聚眾賭博，
    純係警方授意承認簽賭，證物並非警方搜索取得。
(2)、97年5月9日是被告報案的，警察應該先問被告，結果警察卻
    先問對方，警察跟對方先套口供，對方筆錄已經製作完畢，
    警察讓被告一直在警局，到了中午也沒有叫便當給被告吃，
    也沒有製作警詢筆錄，到了那天下午3點多，警察才叫被告
    跟著陳寬信、乙○○的筆錄說，警察已經將筆錄先寫好，叫
    被告跟著他唸，警察唸一句，被告跟著唸一句，警察唸的時
    候，他的部分他就控制不錄音，被告唸的部分他才錄音，警
    詢筆錄記載是當天下午1點製作完畢，但是事實上是在下午3
    點多才問被告，警察戴玉郎跟被告說這不是什麼重罪，要幫
    被告解套，這樣的話道上兄弟比較不會找被告。按警方報案
    抵現場係上午9時20分後，被告之筆錄製作係在下午3時後，
    其間在派出所警方、角頭兄弟、民意代表三方協調，就恐嚇
    或賭博案擇一處理被告，結果採賭博案受理，且事先與陳寬
    信、乙○○作成賭博筆錄，轉而要求被告承認捺手印簽名，
    連不在場之警所所長事後亦成紀錄人，逼迫被告作不實筆錄
    ，理應再查證。
(3)、被告在原審時已表明要傳喚證人黃清堂、黃轉、王麗華、陳
    寬信、乙○○到庭作證，因黃清堂、黃轉、王麗華可以證明
    被告沒有在當組頭，陳寬信、乙○○可以證明陳寬信向被告
    恐嚇索取金錢，才衍生本案警察筆錄記載不實，被告反而被
    以六合彩賭博罪移送判罪的事情，所以要找他們來對質，詎
    原審未進一步傳訊，且以"不必要"之詞，枉斷被告。檢方訊
    問被告時，被告一再強調筆錄非本人意思，且本案係遭恐嚇
    勒索3百多萬元，檢方充耳未聞，不予深究調查，原審認定
    被告之警方筆錄無誤，檢方亦拒查相關資料，原審迴護檢方
    ，既不確實調查被告所提證物、證人，亦不當庭當質，竟作
    成駁回上訴之判決，實有欠司法正義，原審有刑事訴訟法第
    421條就足生影響於判決之重要證據漏未審酌之情形，為此
    聲請再審。
二、按不得上訴於第三審法院之案件，除前條（第420條）規定
    外，其經第二審確定之有罪判決，如就足生影響於判決之重
    要證據漏未審酌者，亦得為受判決人之利益，聲請再審；聲
    請再審，由判決之原審法院管轄，刑事訴訟法第421條、第
    426條第1項亦定有明文。
三、經查：
(1)、被告於96年6月20日檢察官偵查中即已向檢察官供稱：陳寬
    信當天說他簽賭有中，帶了很多人過去向其要3百多萬元，
    所以其才報案。警詢筆錄沒有照其意思記載，其是依照陳寬
    信的筆錄內容回答，其事實上沒有做組頭，也沒有經營六合
    彩，警察要其依照別人的筆錄內容回答。六合彩簽注單是其
    交給警察的，上面的數字是其寫的，但是其沒有經營六合彩
    ，下注號碼統計單是其自已寫的，但其沒有簽等語。
(2)、被告於一審被以圖利聚眾賭博罪判處有期徒刑4月（本院96
    年度簡字第2517號）後，上訴於原審（即本院管轄第二審法
    院），並以上訴狀、上訴理由狀、上訴聲請狀及於原審之準
    備程序及審理程序中一再表明上開一所述之理由及聲請傳訊
    上開證人，查原審仍僅引用一審所採用之證據即證人陳寬信
    、乙○○之證言及卷附之六合彩簽注單、下注號碼統計單資
    為論罪之依據，而駁回被告之上訴。至於對於被告所辯之陳
    寬信帶領多人向被告強索3百多萬元，被告向警報案，結果
    反遭警方之人員誘導製作不實之筆錄，遂由陳寬信對被告之
    恐嚇取財案演變成被告為六合採組頭之賭博案之部分，原審
    則均置而未查，且未於審理中或於判決書中敘明何以不傳訊
    上開黃清堂、黃轉、王麗華等3位證人之具體理由，而僅於
    審理程序中謂「合議庭認為無傳喚之必要，不予傳喚」，更
    未傳喚被告所稱之製作不實筆錄之警方人員，而上開證人係
    關係被告是否犯有圖利聚眾賭博罪之重要證人，上開證據足
    生影響於判決被告是否成立犯罪，原審未予傳訊，乃屬就足
    生影響於判決之重要證據漏未審酌者，殆無疑義。
(3)、綜上所述，被告聲請再審為有理由。
據上論斷，應依刑事訴訟法第435條第1項，裁定如主文。
中    華    民    國    97    年    8     月    26    日
                  刑事第九庭    審判長法  官  賴純慧
                                      法  官  蔡奇秀
                                      法  官  林勝利
以上正本證明與原本無異
如不服本裁定應於送達後3日內向本院提出抗告狀
                                      書記官  陳世勳
中    華    民    國    97    年    8     月    26    日


司法院資訊處製作；財團法人民間司法改革基金會備份。
